臺灣高等法院高雄分院民事裁定　　　　　100年度選抗字第1號
抗　告　人　吳鴻彬
相　對　人　許耀科
上列當事人間當選無效事件，抗告人對於民國100 年9 月28日臺
灣高雄地方法院100 年度選字第39號裁定提起抗告，本院裁定如
下：
    主  文
抗告駁回。
抗告訴訟費用由抗告人負擔。
    理  由
一、本件抗告意旨略以：依相對人所製作之98年度黎明里里民一
    日遊報名表、99年度新興區黎明里睦鄰文康休閒活動竹山影
    城一日遊報名表、本次選舉散發之文宣及卷附之錄音光碟譯
    文所示，相對人已自承於民國98年11月22日及99年6 月13日
    辦理上開旅遊活動時，對65歲以上之老人未收費，其行為與
    公職人員選舉罷免法（下稱選罷法）第99條第1 項之要件相
    符，抗告人於100 年3 月3 日原審言詞辯論時有以之主張相
    對人當選無效，並提出證物為憑，原審未向抗告人闡明是否
    要追加選罷法第99條第1 項之當選無效，即逕為判決，抗告
    人自得聲請補充判決，未料原裁定竟駁回抗告人之聲請，實
    屬違法，為此，求予廢棄原裁定等語。
二、查，經本院勘驗原審100 年3 月3 日言詞辯論之開庭錄音光
    諜結果，抗告人陳稱：「．．．又對65歲以上的長者，都沒
    有收錢，『疑似』與選罷法第99條第1 項，對於有投票權之
    人尋求期約或交付賄賂或其他不正之利益，而約其不行使投
    票權或為一定之行使者，『是不是』符合99條第1 項。」等
    語，有勘驗筆錄在卷可證，準此，抗告人就相對人是否有賄
    選並未肯定，而係用「疑似」、「是不是」等詢問且非肯定
    語氣，亦未明確表示要追加相對人賄選而有當選無效之法律
    關係，縱令抗告人於100 年3 月3 日原審言詞辯論時所為之
    上開陳述係屬追加，惟就本件里長選舉高雄市選舉委員會已
    於99年12月2 日公告高雄市第1 屆里長選舉當選人名單，相
    對人當選高雄市新興區黎明里里長，依選罷法第120 條第1
    項第3 款規定，抗告人亦應自公告當選人名單之日起30日內
    ，向原審提起當選無效之訴，是抗告人遲至100 年3 月3 日
    始為追加，顯已逾30日，亦屬不合法，故抗告人聲請法院就
    相對人賄選而有當選無效之法律關係為補充判決，應屬無據
    ，從而原裁定駁回抗告人之聲請，於法尚無不合，抗告人仍
    執前詞抗告，應予駁回。
三、據上論結，本件抗告為無理由，依民事訴訟法第495 條之1
    第1 項、第449 條第1 項、第95條、第78條，裁定如主文。
中    華    民    國  100     年    11    月    14    日
                            民事第三庭
                                審判長法官  張國彬
                                法      官  甯  馨
                                法      官  鄭月霞
以上正本證明與原本無異。
本件不得抗告。
中    華    民    國  100     年    11    月    14    日
                                書  記  官  郭蘭蕙